【裁判字號】    98,交聲,197
【裁判日期】    981130
【裁判案由】    違反道路交通管理處罰條例聲明異議
【裁判全文】
臺灣苗栗地方法院交通事件裁定         98年度交聲字第197號
原處分機關  交通部公路總局新竹區監理所苗栗監理站
異  議  人
即受處分人  甲○○
上列異議人即受處分人因違反道路交通管理處罰條例案件，對於
交通部公部總局新竹區監理所苗栗監理站於民國98年6 月25日所
為之竹監苗字第裁54-E00000000號處分（原舉發案號：新竹市警
察局竹警交字第E00000000 號），聲明異議，本院裁定如下：
    主  文
異議駁回。
    理  由
一、按汽車駕駛人，爭道行駛有不按遵行之方向行駛者，處新臺
    幣（下同）600 元以上1,800 元以下罰鍰，道路交通管理處
    罰條例第45條第1 款定有明文；再汽車駕駛人駕駛汽車違反
    道路交通管理處罰條例第45條規定者，除應依該條所規定之
    罰鍰處罰外，並予記違規點數1 點，同條例第63條第1 項第
    1 款亦定有明文。
二、原處分意旨略以：本件異議人即受處分人甲○○於民國98年
    5月31日16時57分許，騎乘車牌號碼063-DMR號重型機車，在
    新竹市○○路之單向行駛路段，沿大同路由往北大路方向逆
    向行駛，而不按遵行方向行駛，為新竹市政府警察局保安隊
    員警當場攔停，並以異議人有違反道路交通管理處罰條例第
    45條第1 款之行為掣單舉發。嗣受處分人於應到案日期前申
    訴，原處分機關函請舉發機關調查結果，仍認異議人有上開
    違規行為，遂依道路交通管理處罰條例第45條第1 款、第63
    條第1項第1款，違反道路交通管理事件統一裁罰基準表之規
    定，於98年6月25日裁處異議人罰鍰900元，並予記違規點數
    1 點。
三、聲明異議意旨略以；由異議人所提供之相關資料可知係爭罰
    單之違規事實舉發有誤，認其罰單填寫違規地點係為大同路
    、世界街口，該處是十字路口，故並不符合「闖單行道」之
    要件，而且其是由北門街往世界路方向行駛，並非由大同路
    逆向駛來云云（可參照本院卷第37、38頁新竹市警察局竹市
    警安字第0980027844號函及所附現場圖）。
四、經查：
(一)、本件異議人於前揭時、地騎乘上開重型機車未遵行方向而沿
    大同路由往北大路方向逆向行駛，為新竹市政府警察局保安
    隊員警當場攔停予以舉發等情，有上開舉發單、裁決書各1
    紙在卷可稽（本院卷第4 、5 頁），是異議人確有違反道路
    交通管理處罰條例第45條第1 項第1 款之行為，堪以認定。
(二)、次依證人即本件舉發警員邱文龍到庭具結證稱：「（如何發
    現及取締過程？）98年5 月31日下午4 時57分，異議人從大
    同路逆向騎車過來，我是順向過去，靠近世界街口，看到他
    違規逆向駛來。」、「（提示：新竹市警察局保安隊竹市警
    安字第0980027844號函附現場圖，你是說他如何逆向？）我
    的車子是北大路往大同路方向。我們是開警車從大同路順向
    直行，大同路是單行道，是廖文敬開車，我坐副駕駛座，當
    天是我跟他一起值班。我的勤務分配表的代號是70，廖文敬
    是3 號。我們的勤務是取締交通違規，代號是T 。我們往中
    山路方向走，他當時在大同路172 號前面，我們看到他逆向
    過來，還沒有到世界街口，我們就在世界街、大同路口攔下
    。」、「（大同路上有無遵行方向的標誌？）有。大同路的
    地下有遵行標誌的白色箭頭。中山路與大同路口也有禁止進
    入的標示。」、「（大同路延路都有單行道的箭頭？）有」
    、「（取締時，當時異議人如何反應？）請他出示證件，他
    拿出後就簽名。沒有表示反對的意見。他都沒有講話。」、
    「（他有無說他從北門街往世界街過來？）沒有聽到。」、
    「（你確定是看到他在大同路172 號前逆向？）是。」、「
    （大同路172 號是何店？）一排有騎樓的房子。」、「（大
    同路與世界路口有無被物件遮住的情形？）無。視線很清楚
    。」、「（異議人逆向行駛時，你看得很清楚？）是。」、
    「（多遠前看到他逆向行駛？）不會超過二十公尺。」、「
    （當時你有戴眼鏡？）無。未戴眼鏡時視力正常，即為1.0
    。」等語綦詳（見本院98年11月12日訊問筆錄）。
(三)、另依證人即本件舉發警員廖文敬到庭具結證稱：「我的車是
    沿大同路往中山路方向行駛，當時看到一機車對我們的車過
    來。他從大同路逆向直行過來，我未過世界街口，就看到逆
    向駛來。」、「（提示：新竹市警察局保安隊竹市警安字第
    0980027844號函附現場圖，你是說他如何逆向？）我看到他
    的位置，他當時在大同路17 2號前，我的車子是北大路往大
    同路順向直行。大同路是單行道，是我開車，邱文龍坐副駕
    駛座，當天是我跟他一起值班。我們在世界街、大同路口，
    就是我劃三角形的地點攔截他」、「（大同路上有無遵行方
    向的標誌？）有標線，也有白色箭頭。中山路與大同路口也
    有禁止進入的標示。」、「（大同路沿路都有單行道的箭頭
    ？）有」、「（取締時，當時異議人如何反應？）我告知他
    逆向行駛單行道，請他出示證件後，他就寫罰單。他沒有表
    示異議。」、「（他有無說他從北門街往世界街過來？）沒
    有。」、「（你確定你發現他是在大同路172 號前逆向？）
    是。」「（大同路172 號是何店？）一家pub 。」「（大同
    路與世界街口有無被物件遮住的情形？）無。視線很清楚。
    」「（異議人逆向行駛時，你看得很清楚？）是。」「（多
    遠前看到他逆向行駛？）離路口約二十公尺。」「（當時你
    有戴眼鏡？）有。戴眼鏡後視力為1.0 。」「（異議人問：
    你可以確定我是從世界街直行或大同路逆向嗎？）我看到時
    ，他與我們的車是對向，即他在大同路逆向。我發現他的位
    置是大同路172 號。大同路172 距路口約二、三公尺。邱文
    龍看到他是在大同路172 號逆向直行。不是沿世界街右轉過
    來。我們不可能一人開警車執勤。」等語綦詳（見本院98年
    11 月20 日訊問筆錄），經核與上開證人邱文龍之證詞互符
    一致，並有新竹市警察局保安警察隊98年5 月31日勤務分配
    表（本院卷67頁）、新竹市警察局竹市警安字第0980027844
    號函及所附現場圖、照片（本院卷第37至41頁）等資料足稽
    ，應認上開證人所述有所憑據，並非虛妄。
(四)、且細觀上開現場照片，中山路與大同路口確有禁行大同路之
    道路標誌（本院卷第41頁），大同路沿路、大同路與世界街
    路口處，在大同路地面上沿途均繪有明顯之白色箭頭表示大
    同路為單行道，且應往中山路方向順向行駛道路標線、標記
    （本院卷第39、40頁），衡諸證人邱文龍、廖文敬係依法執
    行公務之人員，經到庭具結，證述渠等攔停舉發經過，對異
    議人所騎乘上開重型機車如何不依遵行方向行駛之舉發過程
    的證述，連續而完整，互核相符，復與上開書證資料內容一
    致，顯見證人等對舉發當時之記憶深刻，而依卷內證據資料
    並無任何積極證據足以證明證人等上開證詞係屬虛偽，亦無
    足以令人顯信證人等證述為不可採之品性證據或前科證據存
    在，本院自不得僅以證人等為本件掣單告發異議人之員警而
    全盤抹煞渠等在訴訟上所具有之證人資格及其證言之證明力
    ，故渠等證言應堪採信。
(五)、另參以異議人先稱：「（有何意見？）十字路口不是單行道
    。只要不超過斑馬線，就不是違規。我認為大同路172 號是
    十字路口的範圍。」，復又改稱：「我沒有經過大同路172
    號。且十字路口的地上並未劃禁止停車線，故可考慮是否左
    、右轉。」云云（參見本院98年11月20日訊問筆錄），是其
    前後所述顯然矛盾，有相互扞挌之處，而卷附之現場照片，
    除中山路與大同路口確有禁行大同路之道路標誌外，大同路
    沿路、大同路與世界街路口處，地面上沿途均繪有明顯之白
    色箭頭表示大同路為單行道之標線、標記，已如前述，異議
    人為領有重型機車駕照之駕駛人，對該等標線之意義，自無
    法諉為不知，即便其數度辯稱：其認為世界路與大同路是十
    字路口，沒有逆向行駛之問題，且其是從世界街順向直行云
    云，然亦法提出證據以佐其說（本院卷第94頁即98年11月20
    日訊問筆錄參照），尚難以令人採信。
(六)、 末以，異議人雖辯稱違規地點係為大同世界街口，而非大
     同路，故並不符合「闖單行道」之要件云云，由到庭證述
     之員警證言可知，發現異議人的位置是大同路172 號。大
     同路172 距路口約二、三公尺（見本院詢問筆錄第94頁）
     故異議人之違規地點係仍在大同路上，僅係取締地點恰巧
     位於大同、世界街口附近，故異議人自不得以己主觀之判
     斷而得作為免罰之理由。又交通標誌、標線、號誌之指示
     、警告、標制等設置，本具有公示、公信之效果，車輛駕
     駛人自應隨時注意各路段所設立之標誌、標線並遵行之，
     而上開違規地點既為直行之單行道，用路人即應遵行，否
     則任何用路人枉顧道路交通標誌、標線、號誌之設置而恣
     意使用道路，將無法維護交通安全秩序。是異議人騎乘重
     型機車不按遵行方向而逆向行駛之事實，已臻明確，自應
     依法受罰。
五、另異議人復具狀要求至現場勘驗等語（參見答辯三狀），惟
    本案案發距今已近半年，本案並非車禍案件，案發地點原本
    即無留下任何相關煞車痕、刮地痕等跡證，當時僅二位警員
    向異議人掣單告發，情狀單純，而本案並無監視錄影系統、
    錄音記錄可資調閱，業據證人廖文敬證述在卷，是本院已依
    據卷內所有相關證據資料調查完畢，事實已臻明確，異議人
    復要求勘驗現場云云，本院認無助於事實之認定，並無必要
    ，附此敘明。
六、綜上所述，本件異議人騎乘重型機車，有不按遵行方向逆向
    行駛之違規行為，事證明確，原處分機關依道路交通管理處
    罰條例第45條第1款規定裁處罰鍰900元，並依同條例第63條
    第1項第1款之規定，記違規點數1 點，依法並無不合，本件
    異議人之聲明異議為無理由，應予駁回。
七、據上論斷，依道路交通案件處理辦法第19條，裁定如主文。
中    華    民    國    98    年    11    月    30    日
                    交通法庭  法  官  周靜妮
上正本證明與原本無異。
如不服本裁定，應於收受送達後5 日內，向本庭提出抗告。
                              書記官  巫  穎
中    華    民    國    98    年    11    月    30    日

司法院資訊處製作；財團法人民間司法改革基金會備份。
